臺灣高等法院高雄分院刑事判決　　　　　九十一年度上訴字第一八八六號
　　上　訴　人
　　即　被　告　乙○○
　　選任辯護人　吳建勛　律師
　　　　　　　　游雪莉
　　　　　　　　張清雄
　　上　訴　人
　　即　被　告　丙○○
　　指定辯護人　本院公設辯護人　孫　妙　岑
右上訴人因違反毒品危害防制條例案件，不服臺灣高雄地方法院九十一年度重訴字第
六五號中華民國九十一年十月三十一日第一審判決（起訴案號：臺灣高雄地方法院檢
察署九十一年度偵字第一二四三五號），提起上訴，本院判決如左：
      主      文
上訴駁回。
      事      實
一、乙○○曾因常業賭博案件，經臺灣高等法院花蓮分院判處有期徒刑二月，於八十
    八年八月二十日易科罰金執行完畢。詎其與丙○○二人因在大陸經商失敗，經濟
    拮据，竟於甲知海洛因係第一級毒品，並經行政院公告列為管制進出口物品，不
    得運輸及持有之情形下，仍與綽號分別為「阿炮」、「王哥」之不詳姓名成年男
    子及蔡曜豪（另案偵辦中），共同基於運輸海洛因進口之犯意聯絡，於九十一年
    六月六日，受「阿炮」、蔡曜豪二人之邀約及指示，由乙○○前往大陸與丙○○
    會面，並共同向「王哥」拿取海洛因磚二塊後，將之運輸返台，蔡曜豪則同意給
    付二人各約新台幣十萬元做為報酬。同年月九日、乙○○與丙○○二人依「阿炮
    」及蔡曜豪指示，在大陸珠海之金都酒店內，共同自「王哥」收受海洛因磚二塊
    後（驗後合計淨重七百零五點三四公克），因害怕遭警查獲，遂將收受之海洛因
    磚分裝成四包（包裝合計重二十六點六二公克），其中二包由乙○○、丙○○二
    人以臨時購得之密封用蠟，將之密封在臨時購得之發財樹盆景一株底部後，於翌
    日交由不知情之珠海ＤＨＬ航空快遞公司郵寄回台。另外二包則由乙○○、丙○
    ○二人以各藏放一包在褲檔內之方式，於同日搭乘澳門航空編號ＮＸ五一八號航
    空機返台，而以此二方式運輸海洛因進口。嗣於同日二十時十分許，乙○○、丙
    ○○二人自桃園中正國際機場入境後，在海關檢查室時，當場為警在二人之褲檔
    內各查獲一包海洛因，再循線於同月十一日凌晨，在桃園中正國際機場，截獲藏
    放在發財樹盆景底部，已郵寄入境之海洛因二包，並扣得其二人所有，供運輸海
    洛因所用之發財樹盆景一株，密封用蠟一批。
二、案經法務部調查局南部機動工作組移送臺灣高雄地方法院檢察署檢察官偵查起訴
    。
      理      由
一、右開事實，已據上訴人即被告乙○○、丙○○二人於警訊、原審偵審及本院審理
    時供認不諱，核與共犯蔡曜豪於偵查中供述情節相符，並有珠海ＤＨＬ航空快遞
    公司寄貨單及收據各一紙附卷可稽。被告二人為警查獲之疑似海洛因白色粉末四
    包，經鑑驗結果，確為海洛因，驗後合計淨重七百零五點三四公克，包裝合計重
    二十六點六二公克，亦有法務部調查局鑑定通知書一紙附卷可稽。此外，復有海
    洛因四包、發財樹盆景一株及密封用蠟一批扣案可證。被告二人犯行足以認定。
二、按海洛因為毒品危害防制條例第二條第二項第一款所稱之第一級毒品，並為行政
    院依據懲治走私條例第二條第四項公告之「懲治走私條例公告管制物品項目及其
    數額」甲項第四款所列之管制進出口物品，而自大陸地區私運物品進入台灣地區
    ，以私運物品進口論，懲治走私條例第十二條亦定有甲文。又被告二人行為後，
    懲治走私條例第二條第一項業於九十一年六月二十六日修正公布，同月二十八日
    生效，並將法定刑提高為「七年以下有期徒刑，得併科新台幣三百萬元以下罰金
    」，經比較後，自以修正前懲治走私條例有利於行為人，故依刑法第二條第一項
    後段，本件自應適用修正前懲治走私條例第二條第一項處斷。核被告所為，係犯
    毒品危害防制條例第四條第一項之運輸第一級毒品罪及修正前懲治走私條例第十
    二條之準私運管制物品進口罪，並依該條之規定，適用同條例第二條第一項之規
    定處斷。公訴人以同條例第二條第一項之私運管制物品進口罪起訴，並漏未比較
    新舊法適用，均有未洽，起訴法條應予變更。被告二人持有第一級毒品海洛因之
    低度行為，為運輸毒品之高度行為所吸收，不另論罪。被告二人利用不知情之珠
    海ＤＨＬ航空快遞公司人員，運輸海洛因回台，應論以間接正犯。被告二人與綽
    號分別為「阿炮」、「王哥」之不詳姓名成年男子及蔡曜豪等人間，就前揭犯行
    均有犯意聯絡，並推由被告二人實施犯罪行為，應論以共同正犯。被告二人以一
    運輸海洛因進口之行為，觸犯前揭二罪名，應依想像競合犯之規定，從一重論以
    運輸第一級毒品罪。被告乙○○曾因常業賭博案件，經臺灣高等法院花蓮分院判
    處有期徒刑二月，於八十八年八月二十日易科罰金執行完畢，有臺灣高等法院被
    告全國前案紀錄表附卷可稽，五年內再犯本件有期徒刑以上之罪為累犯，本應依
    法加重其刑，但其所犯之運輸第一級毒品罪，法定最低本刑為無期徒刑，依刑法
    第六十五條之規定，自不得加重其刑。被告丙○○前未曾受有期徒刑以上刑之宣
    告，被告乙○○亦僅有前揭前科，二人素行均尚稱良好，念及其二人因在大陸經
    商失敗，經濟拮据，一時思慮欠周，受邀犯此重罪，並非其主動犯罪，嗣後已深
    知悔悟，其犯罪情節尚堪憫恕，情輕法重，雖處以法定最低刑無期徒刑仍嫌過重
    ，爰依刑法第五十九條規定減輕其刑。末按「犯第四條第一項至第三項、第五條
    第一項至第三項、第六條第一項至第三項、第七條第一項至第三項、第八條第一
    項至第三項、第十條或第十一條第一項、第二項之罪，供出毒品來源，因而破獲
    者，得減輕其刑」，毒品危害防制條例第十七條固定有甲文，但查該條文所謂「
    供出毒品來源，因而破獲者」，依其立法目的，係指供出共犯以外之前手，並因
    而破獲者而言，若僅供出自己所販賣、運輸、製造、持有或施用之毒品放置處所
    及共犯為何人在內，此僅屬自白犯罪之證據何在及共犯為誰而已，並不能執此適
    用上開規定而減輕其刑（司法院八二廳刑一字第二一七一七號函文參照）。原審
    因適用毒品危害防制條例第四條第一項、第十八條第一項前段、第十九條第一項
    、修正前懲治走私條例第十二條、第二條第一項、第十一條、刑法第十一條、第
    二條第一項後段、第二十八條、第四十七條、第五十五條、第五十九條、第三十
    七條第二項規定，審酌被告二人運輸之海洛因合計淨重達七百零五點三四公克，
    危害社會治安及國民健康，其二人素行尚稱良好，因一時思慮欠周方犯此重罪，
    嗣後已深知悔悟等一切情狀，量處被告乙○○有期徒刑十五年，丙○○有期徒刑
    十四年，並依其二人犯罪性質，認有褫奪公權必要，併予宣告被告乙○○褫奪公
    權十年，丙○○褫奪公權九年。扣案之海洛因四包（驗後合計淨重七百零五點三
    四公克）宣告沒收銷燬之。海洛因四包之外包裝（合計重二十六點六二公克），
    具有防止毒品裸露，逸出及潮濕之功用，並便於運輸，與發財樹盆景一株、密封
    用蠟一批，均為被告所有，供運輸毒品所用之物，宣告沒收之。原審認事用法，
    均無不合，量刑亦屬允當。被告上訴，指摘原判決量刑過重，沒有理由，應予駁
    回。
三、據上論斷，應依刑事訴訟法第三百六十八條，判決如主文
本案經檢察官邱榮藏到庭執行職務。
中    華    民    國     九十一     年       十二     月      三十一    日
                              臺灣高等法院高雄分院刑事第二庭
                                  審判長法官  林正雄
                                        法官  黃壽燕
                                        法官  黃仁松
右正本證甲與原本無異。
如不服本判決應於收受本判決後十日內向本院提出上訴書狀，其未述上訴理由者，
並得於提起上訴後十日內向本院補提理由書狀（均須按他造當事人之人數附繕本)「
切勿逕送上級法院」。
                                      書記官  陳靖華
中    華    民    國     九十二     年       一       月       三       日
附錄：本判決論罪科刑法條：
毒品危害防制條例第四條第一項：
製造、運輸、販賣第一級毒品者，處死刑或無期徒刑；處無期徒刑者，得併科新臺幣
一千萬元以下罰金。
修正前懲治走私條例第二條第一項：
私運管制物品進口、出口逾公告數額者，處七年以下有期徒刑，得併科新臺幣二十萬
元以下罰金。
懲治走私條例第十二條：
自大陸地區私運物品進入臺灣地區，或自臺灣地區私運物品前往大陸地區者，以私運
物品進口、出口論，適用本條例規定處斷。
                                                                        Ｋ
